臺灣高等法院臺南分院刑事判決　　　　　100年度上訴字第4號
上　訴　人　臺灣嘉義地方法院檢察署檢察官
上　訴　人
即　被　告　林嘉生
選任辯護人
即扶助律師　郭常錚律師
上列上訴人因被告妨害性自主案件，不服臺灣嘉義地方法院99年
度訴字第329號中華民國99年11月18日第一審判決（起訴案號：
臺灣嘉義地方法院檢察署99年度偵字第1953號），提起上訴，本
院判決如下：
    主  文
上訴駁回。
    事  實
一、林嘉生前因恐嚇取財案件，經原審92年度訴字第385號判決
    判處有期徒刑3年，並應於刑之執行完畢或赦免後強制工作3
    年確定，於民國95年10月15日因徒刑執行完畢出監，並於同
    日執行強制工作，業於98年10月15日因執行強制工作完畢出
    監。林嘉生與已年滿20歲Ａ女（警卷代號00000000，民國78
    年11月26日生，真實姓名及年籍詳卷）為遠親關係，林嘉生
    於99年2月11日上午8時30分前之某時許，見Ａ女獨自1人帶
    小狗在嘉義縣中埔鄉○○村○○○街51之2號其住處附近散
    步，詎心生不軌，竟基於強制性交之犯意，違反Ａ女之性自
    主意願，於同日上午8時30分許在上開住處2樓房間內，強行
    脫去Ａ女胸罩、內褲，致Ａ女心生畏懼，林嘉生再以身體壓
    在Ａ女身體上，並以雙手壓住Ａ女肩膀以致無法動彈，再親
    吻Ａ女嘴巴，Ａ女因掙扎致右嘴角淺挫傷，以手指插入Ａ女
    陰道內，再將自身褲子脫去，以其陰莖插入Ａ女陰道內，Ａ
    女叫林嘉生停止，並予推開，但林嘉生仍繼續以其陰莖插入
    Ａ女陰道內，並射精在體內，以此強暴之方法而為性交得逞
    。Ａ女之妹妹郭○妏（真實姓名及年籍詳卷）因見Ａ女外出
    久未返家，乃出外找尋，遍尋不著後，即告知其叔叔郭○州
    （真實姓名及年籍詳卷）上情，郭○州偕同郭○妏外出找尋
    ，經林嘉生上開房屋門口時，見Ａ女之小狗在屋外徘徊，旋
    即見Ａ女衣衫不整並哭著自屋內跑出，並向在屋外之郭○州
    與郭○妏哭訴林嘉生違反Ａ女意願性交之事實。
二、案經Ａ女及其父親（警卷代號00000000A ，真實姓名及年籍
    詳卷）訴由嘉義縣警察局中埔分局報告臺灣嘉義地方法院檢
    察署檢察官偵查起訴。
    理  由
壹、程序事項：
一、本件必須公示之判決書，依性侵害犯罪防治法第12條第2項
    之規定，不得揭示被害人之姓名、年籍及其他足資辨識被害
    人身分之資訊。爰就被害人及其父親之身分，別分以Ａ女及
    代號00000000Ａ稱之，被害人之妹妹及叔叔則部分遮掩渠等
    姓名。
二、按被告以外之人於審判外之言詞或書面陳述，除法律有規定
    者外，不得作為證據；而於偵查中向檢察官所為之陳述，除
    顯有不可信之情況者外，得為證據；又被告以外之人於審判
    外之陳述，雖不符合同法第159條之1至第159條之4之規定，
    但經當事人於審判程序同意作為證據，法院審酌該言詞陳述
    或書面陳述作成時之情況，認為適當者，亦得為證據。當事
    人、代理人或辯護人於法院調查證據時，知有第159條第1項
    不得為證據之情形，而未於言詞辯論終結前聲明異議者，視
    為有前項之同意，刑事訴訟法第159條第1項、第159條之1第
    2 項、及第159條之5分別定有明文。查被害人Ａ女之警詢供
    述乃屬審判外之言詞陳述，無證據能力。被告林嘉生及辯護
    人對於卷附各傳聞證據除Ａ女之警詢供述外，於原審及本院
    行準備程序時表示均同意調查，且經原審於審理程序逐一提
    示予被告及辯護人表示意見，被告及辯護人亦未於言詞辯論
    終結前聲明異議。經審酌上開證據資料製作時之情況，並無
    違法不當之瑕疵，以之作為證據應屬適當，且被告於程序上
    之彈劾詰問權利已受保障，亦無顯不可信之情等，而認卷附
    各傳聞證據除Ａ女之警詢供述外，均合於刑事訴訟法第159
    條之5規定，因而具證據能力。
貳、實體事項：
一、訊據上訴人即被告林嘉生固承認於99年2月11日上午8時30分
    許，在嘉義縣中埔鄉○○村○○○街51之2號住處之2樓房間
    內與Ａ女發生性交行為，惟矢口否認有強制性交犯行，辯稱
    ：Ａ女之前就跟伊說她喜歡伊，2個月前她就說要給伊幹（
    台語），那時候還沒有發生關係，後來她又有來伊家好幾次
    ，當時伊都沒有讓她進來，2月11日才讓她進來，前幾次來
    她都跟伊說要跟伊博感情、要給伊幹。伊沒有性侵害她，是
    她自願的。98年本案還沒有發生前，郭○州欠伊新臺幣（下
    同）8,000元、Ａ女之父親欠伊3,000元，郭○州跟伊說，要
    伊娶Ａ女」等語，主張Ａ女係自願與其性交等語。
二、經查：
  (一)被告於99年2月11日上午8時30分許，與被害人Ａ女在嘉義縣
    中埔鄉○○村○○○街51之2號其住處2樓發生性交行為乙節
    ，業據被告分別於警詢、原審偵審中及本院準備程序時供承
    明確，並有被告住處2樓房間照片8張、嘉義縣警察局中埔分
    局頂六派出所扣押物品目錄表及扣押物品收據、內政部警政
    署刑事警察局鑑定書等附卷可考（見99年度偵字第1953號偵
    卷第7-9頁、原審卷第141-163頁、嘉中警偵字第0990070545
    號警卷第14-15、17-20、51頁），核與被害人Ａ女於原審偵
    審中指證情節相符，足認屬實。
  (二)關於被告是否違反Ａ女意願對Ａ女強制性交部分：
    (1)查證人Ａ女於原審審理時結證稱：「（檢察官問：你說被
      告對你性侵害，是在被告家二樓？）對。」、「（你為何
      會去他家二樓？）被告拉我上去。」、「（你是否願意跟
      被告上去？）不願意」、「（上去二樓之後？）被告就把
      我衣服脫掉」、「（褲子被脫掉之後？）（哽咽。）他就
      對我…」、「（對你怎樣？）他就對我性侵害（哽咽）」
      、「（被告有無把他的手指放進你尿尿的地方？）有」、
      「（被告除了把手指放進你尿尿的地方，還有無放什麼東
      西去你尿尿的地方？）有。他的下面」等語（參見原審卷
      第154頁至第158頁）。續由「（被告問：我有沒有拉你上
      來房間？）（證人哭泣）你不要問我（哭泣大喊你不要問
      我兩次），於是審判長宣示因當事人情緒激動，休庭十分
      鐘，休庭完畢後，被告再問證人Ａ女，因證人Ａ女情緒激
      動表示不想回答被告之問題後，審判長續為補充詢問「（
      審判長問：你有無跟被告說過要跟他博感情？）沒有（大
      聲回答）。」、「（你有無跟被告說要跟被告博感情，要
      給他幹？）沒有。」、「（你有無跟被告說過給他幹，不
      要跟你父親討錢？）沒有。」、（你被性侵害那天，你的
      嘴角是否有挫傷？）對。」「（挫傷如何造成？）被被告
      咬。」、「（你剛才回答檢察官說被告有用他的下面放到
      你尿尿的地方，他的下面是什麼意思？）就是他尿尿的地
      方」、「（被告把他尿尿地方放到你尿尿地方時，你的反
      應是什麼？）很痛」、「（你有跟被告說不要嗎？）我有
      說不要」、「（有無推開他？）有」、「（推開他之後他
      做什麼動作？）我不記得」、「（被告有無仍然繼續用他
      尿尿地方放到你尿尿地方？）有（哭泣）」等語（參見原
      審卷第159頁至第162頁）；核與證人Ａ女偵查中證述：「
      我不想跟被告進去，他用手抓住我的左手把我拉進去，我
      一直喊救命，他拉我去他家的1樓他的房間，他有拉我走
      樓梯…在房間裡面，他把我衣服脫掉，我當天穿褲子，他
      也把我褲子脫掉，他先脫我的，脫完後再脫他自己的。當
      時我被他脫完後，我會害怕，他把我的內衣褲全部都脫光
      了，他擋住我，把我放到床上。他有用他的陰莖插入我尿
      尿的地方。他的手指頭有插入我尿尿的地方。我沒有想跟
      他做這件事」（見偵查卷第7之1頁）等語相符。
    (2)證人Ａ女固於原審作證時，就如何上樓等細節之陳述前後
      不盡相同或不回答特定問題等情，此應係Ａ女為中度智能
      障礙所致，有其中華民國身心障礙手冊在卷可稽（見99年
      度偵字第1953號公文封內附件），是Ａ女應無心機刻意誣
      陷之作假。況於原審辯論期日距案發之日已相隔9月餘，
      自難期證人Ａ女於每次表達均毫釐不差；又原審辯護人係
      為被告辯護之立場所詢問之問題，證人Ａ女基於敵意不信
      任而拒絕回答亦合常理。稽之Ａ女就被告在其住處2樓房
      間如何違反Ａ女意願，強制性交之重要部分事實之證詞，
      於檢察官偵查中及原審辯論時證述情節尚屬一致，其證詞
      自堪採信。其次，Ａ女於99年2月11日案發後，旋即至醫
      院驗傷，檢查結果為Ａ女受有右嘴角淺挫傷及破皮、陰道
      口下緣有0.1公分撕裂傷等情，有Ａ女於天主教聖馬爾定
      醫院受理疑似性侵害事件驗傷診斷書及病歷護理記錄足憑
      （見原審卷第58頁證件存置袋）。由Ａ女右嘴角破皮顯示
      該傷害並非嚴重，痊癒時間應至為迅速，如非當日所致新
      傷，應可痊癒且足資辨別，故其右嘴角淺挫傷應為當日所
      致無訛；復以Ａ女陰道口下緣有小撕裂傷和紅腫、被害人
      陰道深處留有被告精子細胞DNＡ等情，足信Ａ女確實因反
      抗被告所致右嘴角淺挫傷屬實，互核二者觀之，可證Ａ女
      並無與被告合意性交之意願，此與法務部法醫研究所認非
      合意性交的機率遠大於合意性交的機率，且被害人尚有右
      嘴角損傷，亦不支持若為合意性交的婦女僅有單一部位損
      傷的情事之鑑定結果即無不合，有法務部法醫研究所（99
      ）醫文字第0991102226號法醫文書審查鑑定書附卷可考（
      見原審卷第99-101頁）。再者，Ａ女年僅20歲，其體型及
      力氣相較被告為弱，自難抵抗之，且其胸罩、內褲等衣物
      被強行脫去後，因恐懼及羞赧而因身無衣物故未敢出門亦
      合乎情理，且Ａ女有中度智能障礙之缺陷，在此情狀，Ａ
      女是否可以理解即將面臨之危險及應如何應變等等，自不
      得以一般常人角度認知。故證人Ａ女證述當時動彈不得及
      衣物被脫光會害怕等語即堪採信。
    (3)再參以證人郭○州於原審證稱：案發當日，有去找Ａ女，
      看到Ａ女的狗在被告家外面，Ａ女衣衫不整哭著出來等語
      （見原審卷第169頁），核與證人郭○州檢察官偵查中證
      述一致，亦與證人即Ａ女之妹郭○妏偵查中證述Ａ女哭著
      出來相符（參見偵查卷第19、20頁）。查證人郭○州及郭
      ○妏為Ａ女至親，Ａ女遭此不幸，當下無所適從，見親人
      來尋，始奪門而出，核與常情無違，且郭○州及郭○妏看
      見Ａ女時間與案發時間緊接，並隨即至警局製作筆錄，並
      無任何耽擱，復經檢察官隔離訊問，故渠等證詞洵堪採信
      。又證人Ａ女以證人身分於原審到庭作證，經辯護人詰問
      ：你為何會去他（被告）的房間？Ａ女證稱係因被告拉上
      去等語時旋即哽咽啜泣約有50秒；嗣由檢察官反詰問：你
      的褲子有無被脫掉？褲子被脫掉之後？對你怎樣？你說被
      告對你性侵害是做何事？等問題時，Ａ女情緒激動，時而
      哭泣、時而哽咽或沈默不語，甚流淚無法作答約20秒許，
      繼被告詰問時，Ａ女除不停哭泣，甚而大喊「你不要問我
      」二次，並因此暫停詰問程序，且需由社工陪同等情（參
      見原審卷第152至第163頁），觀其前後情緒反應之立即性
      及真誠性，Ａ女對於被告顯有強烈憤怒之情緒。
    (4)綜合上開被害人Ａ女之指訴；案發後即至醫院驗傷，檢查
      結果為Ａ女受有右嘴角淺挫傷及破皮、陰道口下緣有0.1
      公分撕裂傷，有天主教聖馬爾定醫院受理疑似性侵害事件
      驗傷診斷書及病歷護理記錄在卷可證；及Ａ女陰道口下緣
      有小撕裂傷和紅腫、陰道深處留有被告精子細胞DNＡ等情
      ，經法務部法醫研究所鑑定結果，認為非合意性交的機率
      達大於合意性交的機率；及證人郭○州及郭○妏上開證詞
      與Ａ女情緒激動之反應；顯與兩相情願發生性交情形有別
      ，足認Ａ女證述有所反抗仍遭被告強制性交等語洵屬可信
      。從而，被告違反Ａ女意願，以不法腕力壓制繼而強制性
      交等事實即堪認定。
  (三)被告雖辯稱Ａ女係合意與其發生性交，並以「她（即Ａ女）
    之前就跟我說她喜歡我，2個月前她就說要給我幹（台語）
    ，那時候還沒有發生關係，後來她又有來我家好幾次，當時
    我都沒有讓她進來，2月11日才讓她進來，前幾次來她都跟
    我說要跟我博感情、要給我幹。我沒有性侵害她，是她自願
    的。98年本案還沒有發生前，郭○州欠我8,000元、Ａ女之
    父親欠我3,000元，郭○州跟我說要我娶Ａ女」云云。惟查
    ，(1)被告就其主張對郭○州、對Ａ女之父分別有債權一事，
    並未提出任何借據為佐；(2)證人Ａ女經原審詢以：你有無跟
    被告說要跟被告博感情，要給他幹？你有無跟被告說過你給
    他幹，不要跟你爸爸討錢？等問題，Ａ女均證稱：「沒有」
    等語。核與證人郭○州於原審證述：未曾聽過Ａ女要跟被告
    博感情，這是被告自己想出來的（見原審卷第168頁）等語
    一致。觀之Ａ女經詢問上開問題時大喊「沒有」等情，可見
    Ａ女情緒激動溢於言表。又被告41歲之齡足長Ａ女20歲，當
    屬Ａ女父執輩，且證人郭○州證稱Ａ女稱呼被告「阿伯」等
    語，衡諸常情，Ａ女年方20歲，自以年紀相仿之人為對象，
    且被告與Ａ女又屬遠親關係，是證人Ａ女前揭證述即屬可信
    。(3)又證人郭○州於原審證述：「（辯護人問：在本案發生
    前，有無跟被告提過要被告去娶Ａ女？你是否有聽過你哥哥
    說要被告去娶Ａ女？在被告去你家坐三、四次過程，有無別
    人講到要被告去娶Ａ女？）沒有。不可能，被告自己就養不
    活了，我覺得被告有幻想」等語（見原審卷第167頁），稽
    諸被告與Ａ女為遠親關係，與Ａ女年歲差距極大，被告甫於
    98年10月15日因強制工作完畢自台東泰源技訓所出監，且與
    Ａ女相識時間不過3月餘，兩家來往不過3、4次等各情，被
    告均無任何迎娶Ａ女之合理性存在，縱有債權債務關係，亦
    無以女兒抵債之理，況郭○州證述自己及Ａ女之父親並未積
    欠被告任何債務等語。(4)另參以Ａ女高中畢業學歷，甫成年
    未久，且未婚，以其所受教育及身份，語出：「給我幹」等
    語顯與常情相悖，遑論竟有他人在場之情形！至Ａ女如何至
    被告2樓房間部分，業據其於偵訊程序陳稱：「我不想跟被
    告進去，他用手抓住我的左手把我拉進去，我一直喊救命，
    他拉我去他家的1樓他的房間，他有拉我走樓梯。這樣子的
    話，他應該是拉我到2樓」等語綦詳，參以上開證詞係案發
    當日之陳述，印象最為深刻與直接，且其就拉扯之細節與過
    程交代明確，復以被告與Ａ女體型不同，Ａ女不敵被告力氣
    而被拉上樓與經驗法亦無二致，況病例或診斷書雖無受傷記
    載，惟「未記載」與「未受傷」非必等同，蓋以醫院係以病
    人主訴進行相關檢查，如病人不知敘述，即無從為其檢驗，
    衡諸遭逢不幸之情，精神與心理處於驚嚇狀態，縱為一般正
    常之人均有可能疏忽而未告知，而Ａ女有智能障礙之缺陷，
    因不知而未告知醫師之可能性益增，況此亦非強制性交之構
    成要件事實，自不得因無病歷記載或自行上樓等情率即認定
    Ａ女有性交之合意。準此，被告辯以Ａ女自願發生性交及郭
    ○州或Ａ女父親要被告娶Ａ女云云顯屬飾卸委責之詞，自不
    足採。
  (四)綜上，被告上開所辯均無足採，本案事證明確，被告之犯行
    堪予認定。至於被告於100年1月18日本院準備程序時聲請傳
    喚證人即Ａ女弟弟、證人吳麗卿、證人呂憲同等人作證（見
    本院卷第47頁）。因被告遲不查報證人Ａ女弟弟之姓名，並
    其他證人之住址、待證事項，本院即於100年2月9日以庭函
    通知被告應於文到七日內陳報上情，迄至100年3月4日被告
    始來電向書記官陳稱：證人即Ａ女弟弟、證人吳麗卿因已搬
    遷，無從查報，捨棄傳喚此二證人，但請傳喚證人呂憲同到
    庭作證等語，有公務電話紀錄表在卷可憑（本院卷第56頁）
    。本院於100年4月12日審理期日並傳喚證人呂憲同作證，惟
    證人呂憲同未到庭，但被告於該期日經合法傳喚亦未到庭。
    查被告先前未敘明其聲請傳喚之證人呂憲同，與本案犯罪事
    實有何關連性、必要性及直接性，且該證人並非案發時在場
    見聞案發經過之證人，本院認無再傳喚必要，附此敘明。
三、核被告所為，係犯刑法第221條第1項強制性交罪。公訴意旨
    認被告係犯刑法第222條第1項第3款「對精神、身體障礙或
    其他心智缺陷之人犯之者」之加重強制性交罪嫌云云。經原
    審勘驗99年度偵字第1953號99年4月8日10時13分起至10時16
    分為止之偵訊錄影，因偵訊筆錄內容與勘驗內容部分有出入
    ，而以勘驗之譯文內容為準，有該勘驗筆錄附卷可稽（見原
    審卷第88至92頁），即被告於偵查時供陳：「（檢察官問：
    你知道Ａ女精神有問題否？）我也不太知道。我也不清楚啊
    。可能有問題，但到底有沒有我也不太清楚。啊不過看她平
    常有時候講話也是稍微正常正常」；再與證人郭○州於原審
    證稱：Ａ女是啟智高中畢業，不知被告是否知悉Ａ女為智能
    障礙之人等語（原審卷第170頁）；互核以觀，堪認被告未
    必明知Ａ女為智能障礙之人屬實。參以Ａ女於原審作證時，
    觀之其儀表尚屬端正，交互詰問程序中，雖偶有不能理解訊
    問題旨之情，但非毫無認知識別能力，又其言詞表達及應對
    能力尚屬良好，故被告此部分辯解，即非全無可採。從而，
    公訴人起訴法條容有未洽，故依刑事訴訟法第300條之規定
    ，於起訴事實之同一範圍內變更起訴法條為刑法第221條第1
    項，並於開庭時告知被告（見原審卷第183頁）。又被告前
    因恐嚇取財案件，經原審92年度訴字第385號判決判處有期
    徒刑3年，應於刑之執行完畢或赦免後強制工作3年確定，於
    95年10月15日因徒刑執行完畢出監，並於同日執行強制工作
    ，於98年10月15日因執行完畢出監，有臺灣高等法院被告前
    案紀錄表乙份在卷可憑，其於有期徒刑執行完畢後，5年以
    內故意再犯本件有期徒刑之罪，為累犯，應依刑法第47條第
    1項之規定，加重其刑。
四、原審審理結果，認被告罪證明確，因予適用刑事訴訟法第30
    0條、第299條第1項前段，刑法第221條第1項、第47條第1項
    ，並審酌被告與Ａ女具有遠親關係，竟為遂其個人性慾，毫
    不尊重女性身體自主權，且審理過程中，未與Ａ女達成和解
    ，亦無任何道歉，不見其有絲毫悔意，犯後態度不佳，Ａ女
    此後時常沈默不語、眼神驚恐，留下心靈上難以磨滅恐懼，
    並影響生活自理能力等一切情狀，量處有期徒刑8年。被告
    上訴仍否認犯行，自無足採，其上訴為無理由，應予駁回。
    另檢察官上訴意旨認被告明知Ａ女係智能障礙之人，以原判
    決未依刑法第222條第1項第3款加重強制罪論處為有未當云
    云。然查，本案如何認定被告之犯行應屬刑法第221條第1項
    之犯罪，並不構成刑法第222條第1項第3款加重強制罪論，
    而對公訴人之起訴法條予以變更，業經原判決詳敘其理由明
    確，檢察官上訴未提出其他積極證據佐證，仍以陳詞指摘原
    判決不當，為無理由，亦應駁回其上訴。
五、被告經合法傳喚，無正當理由不到庭，爰不待其陳述逕行判
    決。
據上論斷，應依刑事訴訟法第368條、第371條，判決如主文。
本案經檢察官林炎昇到庭執行職務。
中    華    民    國   100    年    4     月    26    日
                  刑事第一庭    審判長法  官  茆臺雲
                                      法  官  蔡長林
                                      法  官  王明宏
以上正本證明與原本無異。
如不服本判決應於收受送達後10日內向本院提出上訴書狀，其未
敘述上訴理由者，並得於提起上訴後10日內向本院補提理由書（
均須按他造當事人之人數附繕本）「切勿逕送上級法院」。
                                      書記官  林佳瑩
中    華    民    國   100    年    4     月    26    日

附錄本判決論罪科刑法條：
中華民國刑法第221條第1項：
對於男女以強暴、脅迫、恐嚇、催眠術或其他違反其意願之方法
而為性交者，處3年以上10年以下有期徒刑。